臺灣板橋地方法院民事判決　　　　　　　99年度訴字第2521號
原　　　告　陳思彤
訴訟代理人　林士祺律師
被　　　告　謝文生
上列當事人間請求侵權行為損害賠償事件，經本院於民國100年2
月17日言詞辯論終結，判決如下：
    主  文
被告應給付原告新台幣貳佰壹拾捌萬捌仟零伍拾柒元及自民國99
年2月9日起至清償日止按年息百分之五計算之利息。
原告其餘之訴駁回。
訴訟費用由被告負擔十分之四，餘由原告負擔。
本判決第一項於原告以新台幣柒拾貳萬元供擔保後，得為假執行
。如被告以新台幣貳佰壹拾捌萬捌仟零伍拾柒元預供擔保，免為
假執行。
原告其餘假執行之聲請駁回。
    事實及理由
一、原告主張：
  １被告於民國97年2月7日凌晨2時許，駕駛車牌號碼CB-5365號
    自用小客車沿宜蘭市往礁溪方向行駛，行經宜蘭縣宜蘭市○
    ○路○段宜蘭橋上時，本應注意車前狀況，並隨時採取必要
    之安全措施，竟疏未注意，不慎撞擊穿越馬路之原告，使原
    告受有創傷性右側蜘蛛膜下腔出血、胸部挫傷併右側第八、
    第十與第十一肋骨骨折、頭皮撕裂傷約8公分、臉部、雙手
    與雙腳多處擦傷及左眼挫傷等傷害，並導致產生其他器質性
    腦徵候群（慢性）之重傷害。
  ２按汽車行駛時，駕駛人應注意車前狀況，並隨時採取必要之
    安全措施；且汽車駕駛人飲用酒類或其他類似物後，其吐氣
    所含酒精濃度超過每公升0.25以上者，不得駕車，道路交通
    安全規則第94條第3項、第114條第2款分別定有明文。被告
    竟疏未注意車前狀況，並隨時採取必要之安全措施，被告之
    行為自有過失，原告所受傷害與被告之過失間具有因果關係
    ，被告應負過失賠償責任。
  ３原告所受損害如下：
  (1)喪失勞動能力：原告因此次車禍撞成重傷快二年無法工作，
    且陸續救醫中，已造成原告成為低收入戶。原告本係以業餘
    模特兒為業，每月收入約為17400元，因被告過失致原告受
    有器質性腦徵候群，中度精神障礙，無法一人自理生活瑣事
    ，致無法再繼續工作。按原告61年2月27日出生，於97年2月
    7 日成中度精神障礙起，無法工作至退休年齡65歲止，尚有
    29 年無法工作，依照複式霍夫曼計算法，此部分被告應給
    付原告0000000元（17400×12×41.6666霍夫曼係數=00000
    00），今原告僅先請求0000000元。
  (2)慰撫金：原告受有創傷性右側蜘蛛膜下腔出血、胸部挫傷併
    右側第八、第十與第十一肋骨骨折、頭皮撕裂傷約8公分、
    臉部、雙手與雙腳多處擦傷及左眼挫傷等傷害，並導致產生
    其他器質性腦徵候群（慢性）之重傷害，原告已成中度精神
    障礙，請求慰撫金250萬元。
  (3)看護費用：原告頭部嚴重受傷，醫院甚至一度發出病危通知
    ，幸經醫護人員搶救，才僥倖撿回一條命，惟仍須專人照護
    長達二個月，這段期間鎮日躺臥在床，無法自行照料生活，
    端賴原告未婚夫戴福志在97年2月7日至同年4月7日，在家負
    責原告全天性之看護，所付出之勞力並非不能評價為金錢，
    自得比照僱請監護工之費用請求被告負擔。依國泰醫院所訂
    之看護工每日費用為二千元。準此，原告之看護費約須支出
    120000元（2000×30×2=120000）。
  ４並聲明：被告應給付原告0000000元，及自起訴狀繕本送達
    之翌日起至清償日止，按年利率百分之五計算之利息。願供
    擔保請准宣告假執行。
二、被告則以：自認本件車禍有過失，惟原告喝醉酒闖入汽車道
    ，亦有過失等語置辯。並聲明：原告之訴駁回。如受不利之
    判決願供擔保免為假執行。
三、原告主張於前揭時地受傷之事實，為被告所不爭執，堪信為
    真實。茲就原告之各項請求審酌如下：
  (1)勞動能力損失：
    原告請求勞動能力損失324萬元，經查，原告經義大醫療財
    團法人義大醫院鑑定結果，認原告因罹患器質性腦徵候群（
    慢性），致勞動能力嚴重受損，惟其勞動能力減少之比例，
    無法以數字計算，此有該醫院100年1月18日義大醫院字第
    10000101號函可稽。本院依原告精神障礙等級為中度，有身
    心障礙手冊供參，認原告因本件車禍減少60%之勞動能力。
    參諸最高法院61年台上字第1987號判例：「身體或健康受侵
    害而減少勞動能力者，其減少及殘存能力之價值，不能以現
    有收入為準，蓋現有收入每因特殊因素之存在，而與實際所
    餘勞動能力不能相符，現有收入高者，一旦喪失其職位，未
    必能自他處獲得同一待遇，故所謂減少及殘存能力之價值應
    以其能力在通常情形下可能取得之收入為標準」，因此被害
    人因身體或健康受侵害，以致喪失或減少勞動能力本身，即
    為損害，並不以其實際薪資所得有所失始為損害，先予敘明
    。原告大學肄業，原先從事業餘模特兒工作，依一般客觀情
    形觀察，至少仍可從事一般勞動工作，而獲得行政院勞工委
    員會公布之一般勞工基本工資，至其主張之65歲為止。查一
    般勞工基本工資自96年7月1日起為17280元，自100年1月1日
    起調整為17880元，原告61年2月27日生，損失勞動能力60%
    ，據以計算原告之勞動能力減損之金額為：
    自97年2月7日（本件車禍發生日）起至99年12月31日止，共
    2年10月又25日，勞動能力損失為361152元【17280x60%x(3
    4+25/30)=361152】。再自100年1 月1日起至言詞辯論終結
    日100年2月17日止，勞動能力減少之金額為17165元（
    17880x60%x48/30=17165），是已屆期勞動能力減少之金額
    共378317元。從100年2月18日起至原告年滿65歲之126年2月
    26 日止共26年又8天，即26.02年，尚未屆期之勞動能力損
    失金額為0000000元，其計算式為：
    [17880x12x16.00000000（此為26年之霍夫曼係數）+17880x
    12x0.02x（17.00000000-00.00000000）]=0000000 （小數
    點以下四捨五入）0000000x60%=0000000。是原告得請求勞
    動能力損失0000000元（378317+0000000=0000000）。
  (2)慰撫金：
    原告請求慰撫金250萬元，經查，原告因本件車禍受有創傷
    性右側蜘蛛膜下腔出血、胸部挫傷併右側第八、第十與第十
    一肋骨骨折、頭皮撕裂傷約8公分、臉部、雙手與雙腳多處
    擦傷及左眼挫傷等傷害，並導致產生其他器質性腦徵候群（
    慢性）之重傷害，原告已成中度精神障礙，精神上自受有痛
    苦，得依民法第195條第1項規定請求慰撫金。查原告大學肄
    業，從事業餘模特兒工作，月入約17400元，有勞工保險被
    保險人投保資料可稽，被告高職畢業，任機車修理業，月薪
    二萬餘元（見警訊筆錄、本院99年度交易字第1號訊問筆錄
    ），爰審酌兩造之學經歷、收入及原告所受痛苦程度，認原
    告請求慰撫金100萬元為適當，逾此範圍，不予准許。
  (3)看護費：
    原告主張受有12萬元看護費之損失，依據國立陽明大學附設
    醫院診斷證明書所載「病患於97年2月7日經急診入院，同日
    頭皮撕裂傷於急診縫合20針，於同日轉入加護病房接受治療
    ，於97年2月9日轉出加護病房，於同年月19日出院，出院後
    需要專人照顧一個月」，是原告於住院期間（97年2月7日起
    至同年月19日止）及出院後一個月均須專人照顧，共43日，
    以每日2000元計算，原告得請求看護費86000元，逾此範圍
    之請求，不應准許。
  (4)綜上，勞動能力減損0000000元、慰撫金100萬元、看護費
    86000元，共0000000元。
四、按損害之發生或擴大，被害人與有過失者，法院得減輕賠償
    金額或免除之，民法第217條第1項定有明文。經查，宜蘭橋
    上設有行人穿越道，有照片附於本院99年度交簡上字第218
    號卷，原告疏未注意經由行人穿越道穿越馬路，而逕行穿越
    道路，自有過失。本院斟酌兩造過失程度輕重之結果，認原
    告應負十分之四過失責任，爰減輕被告十分之四之賠償金額
    。據此，原告得請求被告賠償之金額為0000000元（0000000
    x0.6=0000000）。
五、綜上，被告應給付原告0000000元，及自起訴狀繕本送達翌
    日即99年2月9日起至清償日止按年息百分之五計算之利息。
    逾此範圍之請求，為無理由，應予駁回。兩造陳明願供擔保
    ，聲請宣告假執行或免為假執行，經核原告勝訴部分，合於
    法律規定，爰分別酌定相當之擔保金額宣告之；原告其餘假
    執行之聲請，因訴之駁回而失所依據，不予准許。
六、結論：原告之訴為一部有理由，一部無理由，依民事訴訟法
    第79條、第390條第2項、第392條，判決如主文。
中    華    民    國    100    年    3    月    17    日
                  民事第三庭    法  官  陳映如
以上正本係照原本作成
如對本判決上訴，須於判決送達後20日內向本院提出上訴狀。如
委任律師提起上訴者，應一併繳納上訴審裁判費。
中    華    民    國    100   年    3     月    17    日
                            書記官  林勁丞